【裁判字號】    91,交上易,457
【裁判日期】    920110
【裁判案由】    過失致死
【裁判全文】
臺灣高等法院刑事判決                          九十一年度交上易字第四五七號
    上  訴  人  臺灣新竹地方法院檢察署檢察官
    被      告  乙○○  男民.
右上訴人因被告過失致死案件，不服臺灣新竹地方法院九十一年度交訴字第一二七號
，中華民國九十一年十一月二十日第一審判決（起訴案號：臺灣新竹地方法院檢察署
九十一年度偵字第五一二二號），提起上訴，本院判決如左：
    主  文
原判決撤銷。
乙○○因過失致人於死，處有期徒刑壹年。
    事  實
一、乙○○明知其並未考取汽車駕駛執照，不得駕駛車輛，竟仍於民國九十一年四月
    間，購買車牌號碼ＣＶ─六一六三自用小客車，作為平日代步之用。乙○○於九
    十一年七月二十八日下午四時二十分許，駕駛上開車輛，沿新竹縣竹北市○○路
    由西向東行駛，行經設有交通號誌管制之福興路與縣政九路交岔路口時，本應注
    意遵守道路交通安全規則第九十三條第一項第一款、第九十四條第三項規定汽車
    行車速度，在市區道路，時速不得超過五十公里；汽車行駛時，駕駛人應注意車
    前狀況，並隨時採取必要之安全措施，而當時天氣晴朗，在日間自然光、柏油道
    路、路面乾燥、無缺陷、無障礙物、視距良好，並無不能注意之情形下，詎竟疏
    未注意，貿然以超過限速時速五十公里之速度超速行駛，復未注意車前狀況，未
    即時發現曾來福騎乘腳踏車於該路口由南向北穿越上開路口，而採取必要之安全
    措施，致發現時已避煞不及，發生碰撞，使曾來福人車倒地，乙○○所駕駛上開
    車輛因車速過快，衝撞到中央分隔島，再滑行至右側路邊始停住。曾來福因此受
    有左胸巨大撕裂傷併四、五、七肋骨開放性骨折、腹部鈍傷併嚴重內出血等傷害
    。曾來福雖經送醫急救，仍因胸腹部鈍力損傷，於同日晚間六時許，不治死亡。
二、案經新竹縣警察局竹北分局報請臺灣新竹地方法院檢察署檢察官相驗後自動檢舉
    ，及曾來福之子甲○○訴由臺灣新竹地方法院檢察署檢察官偵查起訴。
    理  由
壹、認定犯罪事實所憑之證據及理由
一、被告乙○○於警訊、檢察官訊問及原法院、本院審理時均坦承其並未考取駕駛執
    照猶購買上開車輛使用，並於上開時、地，駕駛上開車輛超速行車，與騎乘腳踏
    車之被害人曾來福發生碰撞，致被害人傷重死亡等情（見相驗卷第七、八、五九
    頁、原審卷第十、十一頁、本院卷第二五頁）。
二、被害人因上開事故受有左胸巨大撕裂傷併四、五、七肋骨開放性骨折、腹部鈍傷
    併嚴重內出血等傷害，經送醫急救，仍因胸腹部鈍力損傷，不治死亡等情，有東
    元綜合醫院所出具診斷證明書附卷可稽（見相驗卷第十九頁），並經臺灣新竹地
    方法院檢察署檢察官督同法醫師相驗屬實，製有勘驗筆錄、相驗屍體證明書、驗
    斷書、照片等附卷可憑（見相驗卷第三四頁、第四三至五五頁）。
三、道路交通安全規則第九十三條第一項第一款、第九十四條第三項規定汽車行車速
    度，在市區道路，時速不得超過五十公里；汽車行駛時，駕駛人應注意車前狀況
    ，並隨時採取必要之安全措施。依卷附警製道路交通事故調查報告表及現場照片
    所示（見相驗卷第三頁、第二五至三三頁），肇事時，天氣晴朗，又係在日間自
    然光、柏油道路、路面乾燥、無缺陷、無障礙物、視距良好，該路段為市區道路
    ，速限時速五十公里，上開車輛碰撞到被害人之腳踏車，又衝撞到中央分隔島，
    再滑行至右側路邊後始停住。於中央分隔島前之煞車距離經測量為十二．五公尺
    ，上開車輛停止處掉落引擎之刮地痕跡為七．四公尺。被告自承其時速為五十至
    六十公里，參酌現場目擊證人林智勳、黃江源均證述：自用小客車車速很快等語
    （見相驗卷第十三至十八頁、第三七、三八頁）。該煞車距離依交通部頒「一般
    公路汽車煞車距離、行車速度對照表」所示，時速在五十公里左右。惟被告於該
    長度煞車距離之下，並未將車輛煞停，仍衝撞中央分隔島，再滑行至右側路邊始
    停住，且車輛停止處掉落引擎之刮地痕跡為七．四公尺，再車輛車頭毀損嚴重，
    可見撞擊力道甚強，足徵被告行車時速顯然超過速限時速五十公里，且超過不少
    。又被告於警訊時供述：伊不知看見騎乘腳踏車男子過馬路時距離伊多遠；於檢
    察官訊問時供述：伊看到時已煞車不及（見相驗卷第七、八、五九頁、原審卷第
    十一頁）；於原法院審理時供稱：伊不清楚被害人是牽或騎腳踏車，伊在三十公
    尺看到被害人各等語。又依煞車痕跡分布情形可知，被告進入路口一段距離始開
    始煞車，且係在內側車道接近中央分隔島處發生碰撞，足認被害人橫越馬路已有
    不少距離後發生碰撞，被告竟未能即早發現被害人正橫越馬路，而不能於進入路
    口前即行煞車，又分不清楚被害人牽或騎腳踏車，堪認被告疏未注意車前狀況，
    並隨時採取必要之安全措施。被告應注意並能注意而疏未注意依上述規定行車，
    其於本件事故，有過失責任，灼然明甚。又被害人係因車禍傷重死亡，被告之過
    失行為與被害人發生死亡之結果，即有相當因果關係。
貳、論罪之理由
一、核被告所為，係犯刑法第二百七十六條第一項之過失致人於死罪。
二、被告乙○○係無駕駛執照駕車，因而致人死亡，依法應負刑事責任，應依道路交
    通管理處罰條例第八十六條第一項規定，加重其刑。
參、本院撤銷原判決之理由
    原判決以被告罪證明確，據以論罪科刑，固非無見。惟(一)原判決於事實欄認定被
    告有疏未注意車前狀況之過失情事，惟於判決理由中並無一言敘及認定被告有疏
    未注意車前狀況之理由，判決理由不備，已有不合。(二)被告無視於政府法令，及
    他人人身安全，未考領駕駛執照即購買車輛，擅自長期駕駛，又行車疏未注意車
    前狀況及嚴重超速，過失情節重大，所造成危害程度不輕，復未賠償被害人家屬
    分文，其雖坦承過失，犯罪後態度仍不能認為良好。以被告上開諸般犯罪情狀，
    原判決判處被告有期徒刑六月，並諭知易科罰金之折算標準，量刑尚屬過輕，亦
    有未合。原判決既有上開可議之處，且公訴人依告訴人之請求，以原判決量刑過
    輕為由，指摘原判決不當，提起上訴，為有理由，本院爰撤銷原判決。
肆、本院自為判決之理由
    本院爰審酌被告無視於政府法令，及他人人身安全，未考領駕駛執照即購買車輛
    ，擅自長期駕駛，又行車疏未注意車前狀況及嚴重超速，過失情節重大，所造成
    危害程度不輕，復未賠償被害人家屬分文，其雖坦承過失，犯罪後態度仍不能認
    為良好，及被告之素行、智識程度等一切情狀，量處被告有期徒刑一年。
伍、適用之法律
一、刑事訴訟法第三百六十九條第一項前段、第三百六十四條、第二百九十九條第一
    項前段。
二、刑法第二百七十六條第一項。
三、道路交通管理處罰條例第八十六條第一項。
四、罰金罰鍰提高標準條例第一條前段。
本案經檢察官鄭富銘到庭執行職務。
中      華      民      國      九十二      年      一    月    十      日
                              臺灣高等法院交通法庭
                                  審判長法  官  葉  麗  霞
                                        法  官  陳  孟  瑩
                                        法  官  李  錦  樑
右正本證明與原本無異。
不得上訴。
                  書記官  郭  台  發
中      華      民      國      九十二      年      一    月    十三    日
附錄：本案論罪科刑法條全文
刑法第二百七十六條第一項
因過失致人於死者，處二年以下有期徒刑、拘役或二千元以下罰金。
從事業務之人，因業務上之過失犯前項之罪者，處五年以下有期徒刑或拘役，得併科
三千元以下罰金。


司法院資訊處製作；財團法人民間司法改革基金會備份。
